臺灣臺南地方法院交通事件裁定　　　　　96年度交聲字第26號
移送機關　　公路總局嘉義區監理所臺南監理站
異議人即
受處分人　　甲○○
上列受處分人因違反道路交通管理處罰條例案件，對於交通部公
路總局嘉義區監理所台南監理站民國95年12月18日所為之裁決處
分（處分案號：嘉監南字第裁74-Z00000000號），聲明異議，本
院裁定如下：
    主  文
異議駁回。
    理  由
一、移送意旨略以：受處分人即異議人甲○○（下稱異議人）遭
    警舉發，於民國（下同）95年10月31日18時31分，駕駛牌照
    號碼5J-565號營業大貨車，在國道1號南向333公里處，有同
    相三線道大型車行駛內側車道之不依車道行駛的違規行為，
    嗣經移送機關依道路交通管理處罰條例第33條第1項第3款及
    第63條第1項第1款（漏未載第1款）之規定，裁處罰鍰新臺
    幣5,000元，並記違規點數1點等語。
二、聲明異議意旨略以：異議人於上開時、地當日駕駛5J-565號
    大營貨車由86號東西向快速道路轉入國道1號要南下，原本
    行駛於最外側車道，當通過車道縮減∥ㄣ之標誌後，就行駛
    到中間車道。後來因前方小型車慢速行駛，而前方並沒有塞
    車情形，又急踩煞車燈。異議人為了超越該車，才駛入內側
    車道。異議人超越兩台車之後，正要開回原來車道，就遭警
    攔下了。異議人並不是在內側車道遭警攔下，是在接近仁德
    服務區，警車從最外側車道將異議人攔下，然後停在仁德服
    務區前的槽化線處。舉發員警稱異議人避重就輕，那是因為
    異議人誤以為那個地方不能利用內側車道超車，所以才拜託
    他不要開罰單。可是後來有人告知異議人說那邊已通過戰備
    跑道，已經可以利用內側車道超車了，所以可能是員警搞錯
    了，故請求撤銷原處分等語。
三、按汽車行駛於高速公路、快速公路或設站管制之道路，不遵
    使用限制、禁止、行車管制及管理事項之管制規則而未依規
    定行駛車道者，處汽車駕駛人新臺幣3千元以上6千元以下罰
    鍰，並記違規點數1點。道路交通管理處罰條例第33條第1項
    第3款及第63條第1項第1款定有明文。又按汽車行駛高速公
    路及快速公路，其車道之使用，除因交通事故及道路施工依
    臨時或可移動標誌指示或交通勤務警察指揮外，應依設置之
    交通標誌、標線或號誌之規定，無設置者，大型車應行駛於
    外側車道，並得暫時利用緊臨外側車道之車道超越前車，高
    速公路及快速公路交通管制規則第8條第1項第2款定有明文
    。經查：
（一）異議遭警舉發，於於上開時、地，駕駛牌照號碼5J-565號
      營業大貨車，在國道1號南向333公里處，有同相三線道大
      型車行駛內側車道之不依車道行駛的違規行為，有內政部
      警政署國道公路警察局第4警察隊95年10月31日公警局交
      字第Z00000000號舉發違反道路交通管理事件通知單1份附
      卷可稽。
（二）異議人雖抗辯稱警察舉發異議人違規於同向三線道行駛內
      側道，然異議人認為遭取締違規的地方應只是二線道，而
      不是三線道，且異議人係要超車才進入內側車道，不是一
      直行駛內側車道云云。然異議人於上揭時、地，駕駛大型
      車行駛於高速公路，有行駛內側車道之不依車道行駛的違
      規行為乙節，業據證人即舉發警員趙彥敏、陳憲璋於本院
      96年2月14日調查時，到庭具結證述明確，其證稱：「（
      法官問證人趙彥敏：當時異議人行駛的地方到底是同向三
      線道或二線道？）同向三線道。」、「（法官問證人趙彥
      敏：他當時是為了超車才開在內側車道的嗎？）我發現他
      的時候，他已經在最內側車道行駛，我不曉得他有無超車
      。」、「（法官問證人趙彥敏：如果他為了超車的話，是
      否可以行駛內側車道？）不可以，三線車道是可以用中線
      車道超車，但不可以以內側車道超車。」、「【法官問證
      人陳憲璋：本件是否你與趙彥敏共同舉發？（提示舉發單
      並告以要旨）】是的。」、「（法官證人陳憲璋：問當時
      有無看到異議人行駛哪個車道？）內側車道，該處是同向
      三線道。」、「（法官問證人陳憲璋：你們攔下異議人之
      後，他為什麼拒絕在舉發單上簽名？）我們攔下他之後，
      他一直要我們開輕一點，並一直以電話聯絡他老闆。」等
      語在卷（見本院96年2月14日之訊問筆錄）。按證人趙彥
      敏、陳憲璋乃為原處分機關所認定異議人有前開違規行為
      之證人，其等已到庭在本院法官面前以言詞供述異議人有
      前開違規事實，並已就當時異議人行駛路徑、該地之車道
      情形等情節詳述具體明確，且證人趙彥敏、陳憲璋為依法
      執行勤務之員警，與異議人毫無怨懟，衡情當無自陷偽證
      罪而構詞誣賴異議人之理，另於本件卷存證據資料內並無
      任何積極證據足以證明證人趙彥敏、陳憲璋上開供述係屬
      虛偽，本院自不得僅以證人趙彥敏、陳憲璋為本件開單舉
      發異議人之員警而全盤抹煞其所具有之證人資格，況證人
      趙彥敏、陳憲璋上開證述與異議人於本院96年2月14日調
      查時自陳：「我每天都會經過那個路段，我原先開在最外
      側車道，而後開到中間車道，之後為了超同車道的車，才
      開到內側車道。」、「我原本以為被攔下的地方是仁德戰
      備跑道，所以才向警察拜託開輕點，後來我才知道我違規
      的地方是三線道轉二線道的地方。」等語（見本院96年2
      月14日之訊問筆錄），互核大致相符，從而，本院由其等
      上開證述已得有異議人確有上開違規行為之心證。縱異議
      人係為超車之故而行駛於內側車道，但違規地點既為同向
      三線車道，異議人駕駛之大型車，亦僅能利用緊臨外側車
      道之中間車道超車，是異議人前開所辯，實不足採，異議
      人之上述違規事實，應堪認定。
（三）又交通警察製單舉發違反道路交通管理處罰條例所列之違
      規事實，本質上為行政處分，係公務員基於職務上之權力
      ，依法就特定之具體事件所為之具公法上效果之單方面行
      政行為，基於公務員為公法上行為具有公信力之原則，該
      行政行為當可被推定為真正，其據以依法處分之事實認定
      亦為正確無誤。本此公信原則，乃立法者賦予行政機關制
      定違反道路交通事件統一裁罰標準及處理細則，使執勤警
      員得當機處分以達其維護交通秩序、安全之行政目的。若
      謂公務員一切行政行為均需預留證據以證其實，則國家行
      政勢必窒礙難行，據此，刑事訴訟法就犯罪證據有關之規
      定中，與屬行政秩序罰之交通違規裁罰本質不合之部分，
      自不在準用之列，因此，本院查無任何證據足資證明執勤
      員警有捏造事實違法取締之情事存在，則執勤警員本其維
      護交通秩序、安全職責所為之舉發，自應受到合法、正確
      之推定。
四、綜上所述，依據證人趙彥敏、陳憲璋之證言，異議人於前揭
    時、地有駕駛大型車行駛於高速公路，行駛內側車道之不依
    車道行駛的之違規事實，應堪認定。則移送機關據以援引道
    路交通管理處罰條例第33條第1項第3款、第63條第1項第1款
    及違反道路交通管理事件統一裁罰標準表之規定，裁處異議
    人罰鍰新台幣5,000元，並記違規點數1點，核無違誤或不當
    ，本件異議為無理由，應予駁回。
五、據上論斷，應依道路交通案件處理辦法第19條，裁定如主文
    。
中　　華　　民　　國　　96　　年　　11　　月　　26　　日
　　　　　　　　　　　交通法庭  法　官　陳淑勤
以上正本證明與原本無異。
如不服本裁定應於送達後5日內向本院提出抗告狀。
      　　　　　　　　　　　　　書記官　陳金堂
中　　華　　民　　國　　96　　年　　11　　月　　26　　日
